最高法院刑事判決　　　　　　　　　　　　　　　九十一年度台上字第三二三一號
　　上　訴　人　甲○○
右上訴人因殺人案件，不服台灣高等法院中華民國九十一年二月二十七日第二審判決
（九十年度上訴字第三八一七號，起訴案號：台灣板橋地方法院檢察署九十年度偵字
第二一八四號），提起上訴，本院判決如左：
    主  文
上訴駁回。
    理  由
按刑事訴訟法第三百七十七條規定，上訴於第三審法院，非以判決違背法令為理由，
不得為之。是提起第三審上訴，應以原判決違背法令為理由，係屬法定要件。如果上
訴理由狀並未依據卷內訴訟資料，具體指摘原判決不適用何種法則或如何適用不當，
或所指摘原判決違法情事，顯與法律規定得為第三審上訴理由之違法情形，不相適合
時，均應認其上訴為違背法律上之程式，予以駁回。本件上訴人甲○○上訴意旨略稱
：上訴人於民國九十一年二月十九日向原審所提之辯護意旨狀中，辯稱上訴人所為應
屬義憤殺人，並敘明本件經過之情節係被害人張秀美之幼子遭人砍殺獲賠償新台幣（
下同）二十萬元，被害人聲稱願意從中取五萬元返還上訴人，並邀約上訴人於案發當
日下午二時至其住宅取款。上訴人依約前往後，被害人因尚未拿到賠償金，不但未返
還五萬元，反而堅向上訴人要求再借十萬元，上訴人未允，被害人即腦羞成怒辱罵上
訴人。又被害人另外與統聯公司之司機發生關係，欺騙伊之感情及金錢。上情業據上
訴人於警訊中供述甚詳，原審對上訴人所辯上情未予調查，復未說明上訴人上開所辯
不足採信之理由，於法有違等語。
惟查：原判決認定上訴人有原判決事實欄所記載之殺人犯行，係以上訴人對上開犯行
坦承不諱，核與告訴人朱柏林、證人即承辦警員呂佳鴻、胡富盛等人所分別供述之情
節，暨現場照片三十九張等所顯現之情形相符，並有水果刀一把、沾有血跡之皮鞋及
襪子各一雙、毛衣、外套、長褲各一件扣案可資佐證。被害人確遭上訴人以前開水果
刀刺殺死亡，並經台灣板橋地方法院檢察署檢察官督同法醫相驗解剖屍體，復據法務
部法醫研究所鑑定死亡原因，及內政部警政署刑事警察局鑑定現場血跡明確，有勘驗
筆錄、相驗屍體證明書、法務部法醫研究所（九０）法醫所醫鑑字第００七六號鑑定
書、內政部警政署刑事警察局九十年二月十二日（九０）刑警醫字第八二一四號鑑驗
書在卷可稽。上訴人嗣於原審雖又辯稱：伊與被害人拉扯時，刀子不小心插到被害人
胸部，伊僅刺殺被害人一刀云云，然其與上訴人於警訊及偵查中所自白之情節不符，
且參酌被害人身體所受之刀傷中，有二刀係自背部刺入而深入胸腔，有前述法務部法
醫研究所鑑定書在卷可稽，該等傷勢顯不可能係被害人所自為，堪認上訴人上開辯解
各語，無非事後卸責之詞，不足採信等情，予以綜合判斷。因而維持第一審論處上訴
人殺人罪刑之判決，駁回上訴人在第二審之上訴。業已說明其所憑之證據及其認定之
理由，從形式上觀察，並無違背法令之情形。又刑事訴訟法第三百七十九條第十款所
謂應調查之證據，係指該證據與待證事實有重要關係，在客觀上應予以調查者而言；
另刑法第二百七十三條所謂當場激於義憤而殺人，必被害人之不正行為在客觀上有無
可容忍，足以引起公憤之情形，始能適用。原判決已斟酌上訴人於警訊中供述各情，
說明上訴人係遭被害人辱罵後，於盛怒之下而為本件犯行等情甚詳，自係認被害人之
行為固屬不當，然在客觀上尚不足以引起無可容忍之公憤，上訴人所為核與刑法第二
百七十三條之情形不符，自應依通常殺人罪處斷，不得任意指摘原審有應調查之證據
而未予調查之違法。況原審於最後審判期日調查證據完畢開始辯論前，審判長問上訴
人尚有何證據請求調查？上訴人答稱：「沒有」（原審卷第七十頁）。而本院為法律
審，上訴人在本院又為此爭執，自非依據卷內資料執為指摘之合法上訴第三審理由。
上訴意旨對原審之論斷，究係違背何種法則或如何適用法則不當，並未依據卷內資料
具體指摘，徒憑己意漫指其違法，難謂係適法上訴第三審之理由，其上訴違背法律上
之程式，應予駁回。
據上論結，應依刑事訴訟法第三百九十五條前段，判決如主文。
中      華      民      國    九十一    年      六      月     十三     日
                              最高法院刑事第三庭
                                  審判長法官  董  明  霈
                                        法官  林  茂  雄
                                        法官  王  居  財
                                        法官  張  祺  祥
                                        法官  池  啟  明
      右正本證明與原本無異
                                              書  記  官
中      華      民      國    九十一    年      六      月     十九     日
